臺灣高等法院民事裁定
110年度重上字第114號
抗  告  人
即 上訴 人    匯僑股份有限公司

法定代理人    廖述群
訴訟代理人    李益甄律師
複 代理 人    徐思民律師
訴訟代理人    施苡丞律師
相  對  人
即被上訴人    中華電信越南有限公司




兼法定代理人  楊文彰
被 上訴 人    簡志誠
上三人共同
訴訟代理人    張朝棟律師
              陳信瑩律師
              蔡佳君律師
相  對  人              
即被上訴人    中華電信股份有限公司

法定代理人    謝繼茂
訴訟代理人    李文中律師
              林佩儀律師
上列當事人間請求損害賠償事件，抗告人對於中華民國111年4月
19日本院裁定提起抗告，本院裁定如下：
    主  文
原裁定關於核定訴訟標的價額部分撤銷。
本件關於反訴之訴訟標的價額核定為新臺幣柒仟叁佰零貳萬貳仟
元。
抗告人溢繳之第二審裁判費新臺幣貳拾壹萬零柒佰捌拾柒元應予
返還。
相對人中華電信越南有限公司溢繳之第一審反訴裁判費新臺幣壹
拾陸萬零陸佰元應予返還。
    理  由
按原法院或審判長認抗告為有理由者，應撤銷或變更原裁定，
  民事訴訟法第490條第1項定有明文。次按訴訟費用如有溢收情
  事者，法院應依聲請並得依職權以裁定返還之，民事訴訟法第
  77條之26第1項亦有明文。　
本訴與反訴之訴訟標的相同者，反訴不另徵收裁判費，民事訴
  訟法第77條之15第1項定有明文。所謂訴訟標的相同，係指經
  原告或反訴原告主張並以原因事實特定後請求法院審判之實體
  法上權利同一者而言。此外，若以本訴之訴訟標的為前提或基
  礎法律關係，被告提起給付請求權之反訴，亦屬所指本訴與反
  訴訴訟標的相同之情形（最高法院100年度台抗字第948號裁定
  參照）。本件抗告人於原法院起訴，本訴訴之聲明及訴訟標的
  如附表一所示，其中附表一編號1抗告人依建置契約第12.1條
  約定，請求相對人中華電信越南有限公司（下稱中華電信越南
  公司）給付損害賠償美金775萬元，係以與中華電信越南公司
  存在建置契約之法律關係為前提；中華電信越南公司在原審所
  提反訴，反訴聲明及訴訟標的如附表二所示，其中反訴先位請
  求確認與抗告人間就建置契約之法律關係不存在部分，為本訴
  之前提，依上開最高法院見解，固屬本訴與反訴先位訴訟標的
  相同，惟反訴備位中華電信越南公司依建置契約第4.1條約定
  ，請求抗告人給付剩餘價款美金232萬元部分，則非本訴之前
  提，亦非本訴之基礎法律關係，本訴與反訴備位訴訟標的不相
  同，仍應徵收裁判費。
本訴訴訟標的價額為美金775萬元，合新臺幣2億2898萬9250元
  （以107年4月18日訴訟繫屬之日現金賣出匯率29.547計算，匯
  率表見原審卷1第139頁）；反訴訴訟標的價額為美金232萬元
  （反訴先位不另徵收裁判費，僅以備位價額為美金232萬元計
  算)，合新臺幣7302萬2000元（以中華電信越南公司108年9月1
  2日提起反訴之日現金賣出匯率31.475計算，匯率表見原審卷5
  第405頁），反訴部分應徵第一審裁判費65萬4664元。上訴人
  之上訴利益為新臺幣3億0201萬1250元（計算式：本訴228,989
  ,250+反訴73,022,000=302,011,250），應徵第二審裁判費新
  臺幣367萬1331元。
本院於111年4月19日做成裁定，核定本件反訴部分訴訟標的價
  額9127萬7500元，尚有違誤。抗告人提起抗告，指摘原裁定此
  部分不當，非無理由，爰由本院將原裁定撤銷，重新核定該部
  分訴訟標的價額如主文第二項所示，原裁定據此計徵之第二審
  裁判費即失所附麗，併予敘明。
抗告人除於上訴時已向原審繳納第二審裁判費282萬7834元（見
  本院卷1第33頁），復於111年5月2日向本院繳納105萬4284元
  （見本院卷3第566頁），計388萬2118元，溢繳第二審裁判費2
  1萬0787元（計算式：已繳3,882,118-應繳3,671,331=溢繳210
  ,787），應予返還，爰裁定如主文第三項所示。中華電信越南
  公司在原審提起反訴時已繳納第一審反訴裁判費80萬9632元（
  見原審卷5第3頁），復於111年4月27日向本院繳納5632元（見
  本院卷3第564頁），計81萬5264元，溢繳第一審反訴裁判費16
  萬0600元（計算式：已繳815,264-應繳654,664=溢繳160,600
  ），應予返還，爰裁定如主文第四項所示。
中　　華　　民　　國　　111 　年　　5 　　月　　9 　　日
                  民事第六庭
                      審判長法  官  周美雲
                            法  官  古振暉
                            法  官  游悅晨

附表一抗告人即上訴人匯僑公司在第一審本訴訴之聲明及訴訟標
的
項別 內容 訴訟標的 第一項 中華電信越南公司應給付匯僑公司美金775萬元，及自民事調解聲請狀送達翌日起至清償日止，按週年利率5%計算之利息。 建置契約第12.1條、民法第226條、第216條第1項 第二項 中華電信越南公司應給付匯僑公司美金5萬8,000元，及自民事調解聲請狀送達翌日起至清償日止，按週年利率5%計算之利息。 建置契約第5.1條 第三項 中華電信公司、中華電信越南公司應連帶給付匯僑公司美金775萬元，及自調解聲請狀送達翌日起至清償日止，按週年利率5%計算之利息。 民法第184條第1項後段、第185條 第四項 中華電信越南公司、簡志誠、楊文彰應連帶給付匯僑公司美金775萬元，及自民事起訴狀繕本送達翌日起至清償日止，按週年利率5%計算之利息。 1.簡志誠、楊文彰：民法第184條第1項後段、第185條  2.簡志誠、楊文彰與中華電信越南公司：民法第184條第1項後段、第28條、公司法第23條第2項 第五項 中華電信公司、簡志誠、楊文彰應連帶給付匯僑公司美金775萬元，及自民事起訴狀繕本送達翌日起至清償日止，按週年利率5%計算之利息。 民法第188條 第六項 中華電信公司應給付匯僑公司美金775萬元，及自民事起訴狀繕本送達翌日起至清償日止，按週年利率5%計算之利息。 公司法第154條第2項 第七項 第一項、第三項至第六項訴之聲明，其中任一人給付上開金額，他人於給付範圍內，免給付之責。  第八項 中華電信公司應給付中華電信越南公司美金775萬元，及自106年會計年度終了起至清償日止，按週年利率5%計算之利息。 公司法第369條之4第1項、第3項 

附表二中華電信越南公司在第一審反訴之聲明及訴訟標的
 內容 訴訟標的 先位聲明 確認中華電信越南公司與匯僑公司間於105年12月22日所為之系爭建置契約之法律關係不存在。 民法第246條第1項 備位聲明 匯僑公司應給付中華電信越南公司美金232萬元，及自反訴起訴狀繕本送達反訴被告匯僑公司之翌日起至清償日止，按週年利率5%計算之利息。 建置契約第4.1條、民法第490條第1項、第491條第1項、第179條、第511條 

正本係照原本作成。
核定訴訟標的價額部分，如不服裁定得於收受送達後10日內向本
院提出抗告狀，並繳納抗告費新臺幣1千元。
其餘部分不得抗告。
中　　華　　民　　國　　111 　年　　5 　　月　　9 　　日

 　　　　　　　　　　　　　書記官  呂  筑